【裁判字號】    97,訴,3826
【裁判日期】    971212
【裁判案由】    毒品危害防制條例
【裁判全文】
臺灣臺中地方法院刑事判決              97年度訴字第3826號
公  訴  人  臺灣臺中地方法院檢察署檢察官
被      告  甲○○
上列被告因施用毒品案件，經檢察官提起公訴 (97年度毒偵字第
4291號)，被告於本院準備程序進行中就被訴事實為有罪之陳述
，經本院合議庭裁定由受命法官獨任進行簡式審判程序，判決如
下：
    主  文
甲○○施用第一級毒品，累犯，處有期徒刑玖月；又施用第二級
毒品，累犯，處有期徒刑肆月。應執行有期徒刑壹年。
    犯罪事實及理由
一、犯罪事實：
(一)甲○○前於民國87年間因施用毒品案件，經本院裁定送觀察
    、勒戒後，認有繼續施用毒品傾向，再經本院以88年度毒聲
    字第991號裁定令入戒治處所施以強制戒治，於89年2月8日
    執行完畢釋放，並由臺灣臺中地方法院檢察署檢察官以89年
    度戒毒偵字第223號為不起訴處分在案；又於91年間因施用
    毒品案件，經臺灣臺中地方法院檢察署檢察官聲請強制戒治
    並提起公訴，強制戒治部分，經本院以91年度毒聲字第3055
    號裁定令入戒治處所施以強制戒治，於92年11月30日執行完
    畢釋放；所涉刑案部分，經本院以91年度訴字第2667號判處
    有期徒刑10年確定，於93年9月25日縮短刑期執行完畢；復
    於94年間因施用毒品案件，經臺灣高等院法臺中分院以94年
    度上訴字第1102號判處有期徒刑1年2月，另因施用毒品案件
    經本院以94年度訴字第3083號、94年度易字第2531號分別判
    處有期徒刑1年、5月確定，合併定應執行有期徒刑1年4月，
    並與前揭所定應執行刑接續執行，嗣經依中華民國九十六年
    罪犯減刑條例減刑為應執行有期徒刑8月確定，於96年9月27
    日縮短刑期執行完畢。猶不知悔改，仍無法戒除毒癮，復分
    別基於施用第一級毒品海洛因及第二級毒品甲基安非他命之
    犯意，於97年6月17日上午7時許，在其位於臺中市北屯區
    子里子巷76號住處內，以將海洛因摻水稀釋後，再以針筒
    注射入人體之方式，施用第一級毒品海洛因1次；又以將甲
    基安非他命置於玻璃球吸食器(未扣案)內，點火燒烤產生煙
    霧以吸食氣體方式，施用第二級毒品甲基安非他命1次。嗣
    於97年6月19日晚間8時30分許，為警持臺灣臺中地方法院檢
    察署鑑定許可書，採集其尿液送驗，檢驗結果呈現嗎啡 (海
    洛因進入人體水解後之反應)及甲基安非他命陽性反應，而
    查悉上情。
(二)案經臺中市警察局第六分局報請臺灣臺中地方法院檢察署檢
    察官偵查起訴。
二、理由：
(一)本案被告甲○○所犯係死刑、無期徒刑、最輕本刑為3年以
    上有期徒刑以外之罪，被告於準備程序中就被訴事實為有罪
    之陳述，經告知簡式審判程序之旨，並聽取公訴人及被告之
    意見後，本院合議庭認為適宜而依刑事訴訟法第273條之1第
    1項規定，裁定由受命法官獨任進行簡式審判程序，且依同
    法第273條之2、第159條第2項之規定，不適用傳聞法則有關
    限制證據能力之相關規定，合先敘明。
(二)據以論罪之證據名稱：
    1.被告甲○○於警詢、偵訊及本院審理時之自白。
    2.臺灣臺中地方法院檢察署鑑定許可書；臺中市警察局第六
      分局搜索扣押筆錄、扣押物品目錄表、委託驗尿液代號與
      真實姓名對照表、中山醫學大學附設醫院檢驗科藥物檢測
      中心尿液檢驗報告各1紙。
    3.臺灣臺中地方法院檢察署刑案資料查註紀錄表、臺灣高等
      法院被告前案紀錄表各1份。
    4.綜上各節相互佐證，被告自白核與事實相符，應堪採信，
      本件事證明確，被告犯行堪以認定，應依法論科。
(三)論罪與量刑：
    1.按施用第一、二級毒品為犯罪行為，毒品危害防制條例第
      10條定有處罰明文。故施用第一、二級毒品者，依前揭規
      定本應科以刑罰。惟基於刑事政策，對合於一定條件之施
      用者，則依同條例第20條、第23條之規定，施以觀察、勒
      戒及強制戒治之保安處分。又毒品危害防制條例於92年7
      月9日修正公布，自93年1月9日施行，其中第20條、第23
      條將施用毒品之刑事處遇程序，區分為「初犯」及「5年
      內再犯」、「5年後再犯」。依其立法理由之說明：「初
      犯」，經觀察、勒戒或強制戒治後，應為不起訴處分或不
      付審理之裁定；經觀察、勒戒或強制戒治執行完畢釋放後
      ，「5年內再犯」者，因其再犯率甚高，原實施之觀察、
      勒戒及強制戒治既已無法收其實效，爰依法追訴或裁定交
      付審理。至於經觀察、勒戒或強制戒治執行完畢釋放後，
      「5年後再犯」者，前所實施之觀察、勒戒或強制戒治已
      足以遮斷其施用毒品之毒癮，為期自新及協助其斷除毒癮
      ，仍適用「初犯」規定，先經觀察、勒戒或強制戒治之程
      序。從而依修正後之規定，僅限於「初犯」及「5年後再
      犯」2種情形，始應先經觀察、勒戒或強制戒治程序。倘
      被告於5年內已再犯，經依法追訴處罰，縱其第3次 (或第
      3次以上)再度施用毒品之時間，在初犯經觀察、勒戒或強
      制戒治執行完畢釋放5年以後，已不合於「5年後再犯」之
      規定，且因已於「5年內再犯」，顯見其再犯率甚高，原
      實施觀察、勒戒或強制戒治，已無法收其實效，即應依該
      條例第10條處罰(最高法院97年度第5次刑事庭會議決議參
      照)。查被告甲○○前因施用毒品案件，於89年2月8日強
      制戒治執行完畢釋放，已如前述，本次公訴人起訴被告施
      用毒品之犯行係於97年6月17日，雖距離前述強制戒治執
      行完畢釋放日已逾5年，然被告於前述強制戒治執行完畢
      釋放日後5年內即曾因再犯施用毒品案件，先後經本院以9
      1年度訴字第2667號、本院94年度訴字第3083號、94年度
      易字第2531號、臺灣高等法院臺中分院以94年度上訴字第
      1102號判決分別判處罪刑確定，揆諸前開說明，公訴人就
      被告本案施用毒品之犯行提起公訴，核無違誤，自應由本
      院依法判決。
    2.按海洛因為毒品危害防制條例第2條第2項第1款所明定之
      第一級毒品，甲基安非他命為毒品危害防制條例第2條第
      項第2款所明定之第二級毒品。核被告甲○○所為，係犯
      毒品危害防制條例第10條第1項之施用第一級毒品罪，及
      同條第2項之施用第二級毒品罪。被告為供已施用而於施
      用前持有第一級毒品、第二級毒品之低度行為，分別為其
      施用之高度行為所吸收，均不另論罪。被告所犯施用第一
      級毒品罪與施用第二級毒品罪2罪間，其犯意各別，行為
      互殊，應予分論併罰。
    3.被告有如犯罪事實欄所載論罪科刑執行情形，有卷附臺灣
      高等法院被告前案紀錄表1份可按，其受有期徒刑執行完
      畢後5年以內再故意犯本案法定刑為有期徒刑之罪，為累
      犯，應依刑法第47條第1項規定加重其刑。
    4.爰審酌被告前經觀察勒戒、強制戒治之執行，猶因施用海
      洛因、甲基安非他命再犯本罪，顯未衷心悛悔，漠視法令
      之禁制，恣意濫用藥品，惟兼衡酌其施用海洛因、甲基安
      非他命所生危害實以自戕健康為主，於他人尚無明顯重大
      危害，及犯後終能供認無隱，態度尚佳等一切情狀，分別
      量處如主文所示之刑，並定其應執行之刑。
三、應適用之法條：
    依刑事訴訟法第273條之1第1項、第299條第1項前段、第310
    條之2、第454條，毒品危害防制條例第10條第1項、第2項，
    刑法第11條前段、第47條第1項、第51條第5款，判決如主文
    。
本案經檢察官乙○○到庭執行職務。
中    華    民    國    97    年    12    月    12    日
                  刑事第四庭    法  官  簡芳潔
以上正本證明與原本無異。
如不服本判決應於收受送達後10日內向本院提出上訴書狀，並應
敘述具體理由；其未敘述上訴理由者，應於上訴期間屆滿後20日
內向本院補提理由書（均須按他造當事人之人數附繕本）「切勿
逕送上級法院」。
                                書記官  呂苗澂
中    華    民    國    97    年    12    月    12    日
附錄論罪科刑法條全文：
毒品危害防制條例第10條
施用第一級毒品者，處6月以上5年以下有期徒刑。
施用第二級毒品者，處3年以下有期徒刑。


司法院資訊處製作；財團法人民間司法改革基金會備份。
